臺灣高等法院刑事裁定
110年度抗字第476號
抗  告  人  
即  告訴人  林雅琍


上列抗告人因被告邱美惠妨害自由(109年度易字第64號，起訴案
號：臺灣新北地方檢察署108年度偵字第28754號)案件，不服臺
灣新北地方法院中華民國110年2月23日裁定(110年度聲字第556
號)，提起抗告，本院裁定如下：
    主  文
抗告駁回。
    理  由
一、原裁定略以：臺灣新北地方法院109年度易字第64號案件已
    在民國109年7月1日判決確定，有本院被告全國資料查詢存
    卷可證(見原審卷第11頁)，是本聲請已不符合上開「審判中
    」的閱卷要件，況且聲請人即該案告訴人林雅琍（下稱聲請
    人），也不屬於上開具有閱覽卷宗資格之人，因此抗告人聲
    請閱卷，於法無據，應予駁回等語。
二、抗告意旨略以：本件聲請閱覽非刑事訴訟繫屬中之案件，不
    適用刑事訴訟法，而應適用檔案法、政府資訊公開法等規定
    ，惟原裁定援引刑事訴訟法所訂告訴人於「審判中」聲請閱
    覽卷宗之規範，駁回聲請人於訴訟程序「終結確定後」閱卷
    之聲請，顯有錯誤適用法律之違誤，且原裁定全然未審酌本
    件聲請人是否有檔案法、政府資訊公開法請求閱覽卷證權之
    適用，即逕予駁回聲請，自有不適用法規、未附理由之違法
    ，應予撤銷，請依檔案法第17條及政府資訊公開法第9條第1
    項前段規定准聲請人調閱並複印、拷貝前開案件偵審中之卷
    證資料等語。
三、按法院因受理刑事訴訟案件，於職權範圍內作成或取得之各
    種存在於文書、照片等媒介內之訊息，屬政府資訊公開法所
    指之政府資訊。於訴訟進行中，關於訴訟卷宗、證物等之檢
    閱、抄錄或攝影，涉及被告訴訟基本權之保障，被告及其辯
    護人之檢閱，應依刑事訴訟法及其相關規定辦理。於訴訟終
    結、判決確定後，訴訟關係消滅，相關訴訟卷宗、證物等政
    府資訊之檢閱或公開，已與被告訴訟權保障或防禦權之行使
    無關，而與被告法律上利益或保障人民知的權利有關。因現
    行刑事訴訟法就此無相關規定【註：刑事訴訟法於109年1月
    8日增訂第429條之1定有相關規定】，關於確定刑事案件卷
    證資訊之公開，除其他法令另有規定（如檢察機關律師閱卷
    要點第2點及法院組織法第90條之1）外，應依檔案法或政府
    資訊公開法之規定，向檔案管理機關或政府資訊持有機關申
    請辦理（最高法院106年度台抗字第229號裁定意旨參照）。
四、經查：
(一)被告邱美惠因涉恐嚇危害安全、公然侮辱罪嫌，經臺灣新北
    地方檢察署(下稱新北地檢署)檢察官108年度偵字第28754號
    提起公訴，聲請人為該案之告訴人，該案嗣經臺灣新北地方
    法院於109年5月21日以109年度易字第64號認定，被告構成
    公然侮辱罪，至被訴之恐嚇危害安全罪嫌部分，因檢察官舉
    證不足，惟因此部分與論罪之公然侮辱罪，若成立犯罪，有
    想像競合之裁判上一罪關係，爰不另為無罪諭知等旨，案件
    於109年7月1日判決確定，業檢卷送新北地檢署檢察官以109
    年度罰執字第695號案件執行後結案，有前開判決書、新北
    地檢署檢察官起訴書及本院被告前案紀錄表、本院全國前案
    資料查詢列表在卷可稽。準此，原審法院因受理上開刑事訴
    訟案件，於職權範圍內作成或取得之各種存在於文書、照片
    等媒介內之訊息，屬政府資訊公開法所指之政府資訊。於訴
    訟進行中，關於訴訟卷宗、證物等之檢閱、抄錄或攝影，涉
    及被告訴訟基本權之保障，被告及其辯護人之檢閱，應依刑
    事訴訟法及其相關規定辦理。至於告訴人於審判中委任之代
    理人，依刑事訴訟法第271條之1第2項之規定，固準用該法
    第33條關於辯護人得檢閱卷宗及證物等規定，但亦明文代理
    人非律師者，於審判中，對於卷宗及證物不得檢閱、抄錄或
    攝影。而前開案件審判程序已終結，判決確定後，訴訟繫屬
    關係已經消滅，故告訴人自不得依刑事訴訟法相關規定聲請
    檢閱卷宗及證物，自不待言。  
(二)承前所述，案件於訴訟終結、判決確定後，訴訟關係消滅，
    相關訴訟卷宗、證物等政府資訊之檢閱或公開，已與被告訴
    訟權保障或防禦權之行使無關。關於確定刑事案件卷證資訊
    之公開，除其他法令另有規定(如檢察機關律師閱卷要點第2
    點及法院組織法第90條之1，或增訂刑事訴訟法第429條之1
    ，但聲請人並不符合上開規定）外，應依檔案法或政府資訊
    公開法之規定，向檔案管理機關或政府資訊持有機關申請辦
    理；而申請閱覽、抄錄或複製檔案，應向檔案管理機關依法
    定程式提出申請，檔案法第17條有明文；另國民申請政府提
    供政府公開之資訊者，亦應向政府資訊持有機關，依法定程
    式提出申請，政府資料公開法第9條、第10條亦有明文。而
    上開刑事訴訟案卷或卷證資訊，因案件之訴訟關係消滅，原
    審法院已非檔案管理機關，亦非政府資訊持有機關，且案卷
    已依法送新北地檢署檢察官執行刑罰，現由新北地檢署為檔
    案管理機關及訴訟資訊持有機關。
五、綜上，上開案件既已判決確定，案卷送新北地檢署檢察官執
    行，原審法院並非卷宗檔案之管理或資訊持有機關，自無從
    受理聲請人之聲請，原裁定駁回聲請人上開聲請，部分理由
    固有未盡週全之處，但結論尚無不合，抗告意旨仍執其法理
    依據，主張聲請調閱並複印、拷貝前開案件偵審中卷證資料
    等等，再事爭執，即與法不合。本件抗告為無理由，應予駁
    回。
六、據上論斷，依刑事訴訟法第412條，裁定如主文。
中　　華　　民　　國　　110 　年　　3 　　月　　29　　日
　                刑事第二十一庭審判長法　官　許宗和
　                                    法　官　黃玉婷
  　                                  法　官　黃惠敏
以上正本證明與原本無異。
不得再抗告。
                                      書記官　吳錫欽
中　　華　　民　　國　　110 　年　　3 　　月　　29　　日